臺灣板橋地方法院民事判決　　　　　　　99年度訴字第2121號
原　　　告　趙中宜
被　　　告　李訓塗
上列當事人間拆屋還地事件，本院於民國100年1月25日言詞辯論
終結，判決如下：
    主  文
被告應將坐落新北市○○區○○段四０九之一地號土地上如附圖
所示斜線部分面積六點四七平方公尺之建物拆除，將該土地返還
原告。
訴訟費用由被告負擔。
本判決第一項於原告以新台幣壹拾陸萬元供擔保後，得假執行。
但被告得以新台幣肆拾捌萬元預供擔保而免為假執行。
    事實及理由
一、原告起訴主張：原告所有坐落新北市○○區○○段409之1地
    號土地（下稱系爭土地）係道路用地，被告竟於其上如附圖
    所示斜線部分面積6.47平方公尺搭蓋建物（下稱系爭建物）
    而無權占有使用該土地，爰依民法第767條第1項規定，請求
    被告拆屋還地等情。並聲明：(一)如主文第1項所示；(二)願供
    擔保請准宣告假執行。
二、被告則以：被告於民國75年向建商購買新北市○○區○○街
    34巷29弄1號房屋（下稱被告房屋）時即有圍牆（即系爭建
    物自始係於被告房屋圍牆內），當時建商共建築4棟建物，
    均同型式，目前隔壁棟亦有相同之圍牆，被告並不知悉有占
    用系爭土地，況被告亦已和平占有該土地25年等語置辯。並
    聲明：原告之訴駁回。
三、原告主張系爭土地為其所有，被告在其上如附圖所示斜線部
    分面積6.47平方公尺搭蓋系爭建物占有使用之事實，業據原
    告提出土地登記謄本1份為證（本院卷第5頁），並經本院會
    同新北市中和地政事務所人員至現場勘驗屬實，製有勘驗筆
    錄暨複丈成果圖附卷可稽（本院卷第35至38頁），已堪信為
    真實。被告雖抗辯系爭建物係建商所建云云，惟系爭建物既
    為被告房屋一部分，被告即有處分權限，縱原為建商所建，
    仍無損系爭建物應為被告所有之事實。
四、被告復抗辯其於75年購買上開房屋，已和平占有系爭25年云
    云，無非為時效取得地上權之抗辯。惟按「因時效完成而取
    得地上權或地上權登記請求權者，必須以行使地上權之意思
    而占有他人之土地為其成立要件之一，原審既認上訴人非以
    行使地上權之意思而占有系爭土地，上訴人即無從因時效而
    取得地上權或地上權登記請求權。又縱認上訴人因地上權取
    得時效完成而得主張時效利益，依民法第772條準用第769條
    及第770條之規定，亦僅得請求登記為地上權人而已，並非
    即取得地上權，在其未依法登記為地上權人之前，自不能本
    於地上權之法律關係，向土地所有人有所主張而認其非無權
    占有。且按占有人因時效取得地上權登記請求權，向該管地
    政機關請求為地上權登記，經地政機關受理，受訴法院應就
    占有人是否具備時效取得地上權之要件為實體上裁判者，須
    以占有人於土地所有權人請求拆屋還地前，以具備時效取得
    地上權之要件為由，向地政機關請求登記為地上權人為前提
    」（最高法院89年度台上字第1370號判決參照）。查被告於
    原告提起本件訴訟前，並未向地政機關以具備時效取得地上
    權之要件為由請求登記，依上開說明，自不得主張於系爭土
    地有地上權存在而為有權占有。
五、按「所有人對於無權占有或侵奪其所有物者，得請求返還之
    。對於妨害其所有權者，得請求除去之。有妨害其所有權之
    虞者，得請求防止之」，民法第767條第1項定有明文。查被
    告所有之系爭建物，無權占有系爭土地如附圖所示斜線部分
    面積6.47平方公尺等情，已如前述，揆諸上開說明，原告自
    得請求被告拆除系爭建物，並將其上系爭土地返還原告。
六、從而，原告依民法第767條第1項規定，請求被告將坐落系爭
    土地上如附圖所示斜線部分面積6.47平方公尺之系爭建物拆
    除，並將該土地返還原告，為有理由，應予准許。
七、原告陳明願供擔保請准宣告假執行，核無不合，爰酌定相當
    擔保金額准許之。並依職權宣告被告得預供擔保而免為假執
    行。
八、本件事證已臻明確，兩造其餘攻擊防禦方法及舉證，核與判
    決結果不生影響，爰不一一論述，併此敘明。
九、訴訟費用負擔之依據：民事訴訟法第78條。
中    華    民    國   100    年    2     月    15    日
                  民事第二庭法  官  連士綱
以上正本係照原本作成
如對本判決上訴，須於判決送達後20日內向本院提出上訴狀。如
委任律師提起上訴者，應一併繳納上訴審裁判費。
中    華    民    國   100    年    2     月    15    日
                            書記官  吳俞玲